臺灣高等法院民事判決　　　　　　　　　92年度上字第1013號
　　上　訴　人　乙○○
　　　　　　　　壬○○
　　　　　　　　庚○○
　　　　　　　　丁○○
　　　　　　　　丙○○
　　　　　　　　己○○
　　　　　　　　戊○○○
　　　　　　　　甲○○
　　　　　　　　癸○○○
　　共　　　同　吳仟翼律師
　　訴訟代理人
　　被上訴人　　辛○○
　　法定代理人　許泰源
　　訴訟代理人　李秋銘律師
　　複代理人　　黃金亮律師
上當事人間請求返還無權占有土地事件，上訴人對於中華民國九
十二年九月三日臺灣宜蘭地方法院九十一年度訴字第二六○號第
一審判決提起上訴，經本院於九十四年一月四日言詞辯論終結，
判決如下：
    主  文
原判決關於命(一)上訴人乙○○應將坐落宜蘭縣五結鄉○○段第五
三八地號土地上，如附圖所示Ａ部分，面積一六‧九○平方公尺
水泥地，Ｂ部分一六‧○九平方公尺之水泥地拆除，將土地遷空
返還被上訴人。(二)上訴人癸○○○應將坐落宜蘭縣五結鄉○○段
第五三八地號土地上，如附圖所示Ｃ部分，面積一六‧○六平方
公尺之水泥地拆除，將土地遷空返還被上訴人。(三)上訴人甲○○
應將坐落宜蘭縣五結鄉○○段第五三八地號土地上，如圖所示Ｆ
部分，面積一○‧五八平方公尺之水泥地，Ｈ部分面積二‧四九
平方公尺之花圃拆除，及將Ｆ部分、Ｇ部分（面積一‧九四平方
公尺）、Ｈ部分之土地遷空返還被上訴人。(四)上訴人戊○○○應
將坐落宜蘭縣五結鄉○○段第五三八地號土地上，如附圖所示Ｉ
部分，面積一二‧五四平方公尺之水泥地拆除，將如附圖所示Ｉ
部分、Ｊ部分（面積二‧三三平方公尺）之土地遷空返還被上訴
人。(五)上訴人張秦嘯應將坐落宜蘭縣五結鄉○○段第五三八地號
土地上，如附圖所示Ｋ部分，面積九‧六七平方公尺之水泥地拆
除，將Ｋ部分、Ｌ部分（面積四‧八八平方公尺）之土地遷空返
還被上訴人。(六)上訴人壬○○應將坐落宜蘭縣五結鄉○○段第五
三八地號土地上，如附圖所示Ｍ部分，面積一四‧三七平方公尺
之水泥地拆除，將土地遷空返還被上訴人。(七)上訴人庚○○應將
坐落宜蘭縣五結鄉○○段第五三八地號土地上，如附圖所示Ｎ部
分，面積一三‧○五平方公尺之地磚水泥地拆除，將土地遷空返
還被上訴人。(八)上訴人丁○○應將坐落宜蘭縣五結鄉○○段第五
三八地號土地上，如附圖所示Ｏ部分，面積一三‧二九平方公尺
之水泥地拆除，將土地遷空返還被上訴人。(九)上訴人丙○○應將
坐落宜蘭縣五結鄉○○段第五三八地號土地上，如附圖所示Ｐ部
分，面積一二‧二四平方公尺之地磚水泥地拆除，將土地遷空返
還被上訴人，及該部分假執行之宣告，暨訴訟費用之裁判（確定
部分除外）均廢棄。
前開廢棄部分，被上訴人在第一審之訴及其假執行之聲請均駁回
。
其餘上訴駁回。
原判決主文第一、二、四、五、六、七、八、九、十項有關「至
返還土地之日止」之記載應更正為「至通行權消滅之日止」。
第一、二審訴訟費用（確定部分除外）由上訴人負擔如附表二所
示，餘由被上訴人負擔。
    事實及理由
一、按「凡有僧道住持之宗教上建築物，不論用何名稱，均為寺
    廟；寺廟財產及法物，應向該管地方官署呈請登記；寺廟財
    產及法物為寺廟所有，由住持管理；寺廟之不動產及法物，
    非經所屬教會之決議，並呈請該管官署許可，不得處分或變
    更，監督寺廟條例第一、五、六、八條定有明文。可見已向
    主管機關辦畢寺廟登記之寺廟非無權利能力」，最高法院八
    十五年度台上字第二九六四號判決可供參考。查被上訴人辛
    ○○及管理人許泰源業經主管機關宜蘭縣政府登記在案，有
    台灣省寺廟變更登記表可稽。其設有管理人，有一定之名稱
    及事務所或營業所，並有一定之目的及獨立之財產者，具有
    當事人能力，且兩造所爭執被上訴人所有坐落宜蘭縣五結鄉
    ○○段第五三八地號土地之所有權人，亦已變更管理人為許
    泰源，有系爭土地之土地所有權狀可稽（見原審卷第一九Ｏ
    頁背面），被上訴人具有當事人能力，得提起本件訴訟，合
    先敘明。
二、本件被上訴人起訴主張：坐落宜蘭縣五結鄉○○段第五三八
    地號土地（以下簡稱系爭土地）係被上訴人所有。上訴人未
    經被上訴人同意，且無使用該土地之權源，竟占用前開土地
    ，被上訴人本於所有權之作用，依民法第七百六十七條前段
    及中段之規定，自得請求上訴人將系爭土地上之地上物拆除
    ，將土地遷空返還被上訴人。上訴人等人無權占用被上訴人
    所有之系爭土地，自獲有相當於法定租金利益之不當得利，
    如有通行權存在，則應支付償金，被上訴人參照土地法第九
    十七條第一項之旨，另請求上訴人給付自民國（下同）八十
    六年八月一日起至九十一年七月三十一日止，按相當於法定
    租金利益計算之五年期間之不當得利或償金。並請求自九十
    一年九月一日起至返還土地之日止，按年計算相當於法定租
    金利益之不當得利或償金等情。並聲明：上訴駁回。
三、上訴人則以：(一)系爭土地於三十五年間總登記時即登記地目
    為「道」，迄今已供不特定之公眾通行逾五十六年以上，已
    構成公用地役關係，屬法定既成道路，並不因七十年三月三
    十一日五結學進地區都市計畫之實施而改變。(二)上訴人宅前
    之水泥地及小花圃，本為配合政府社區美化而設，若有不妥
    ，亦僅屬違反道路交通管理處罰條例第八十二條第一款及道
    路交通安全規則第一Ｏ四條第一款之規定。(三)又自上訴人乙
    ○○所有門牌號碼為宜蘭縣五結鄉○○○路三五號房屋之使
    用執照及建築位置圖、配置圖、平面圖以觀，前開房屋係於
    七十六年在都市計畫（七十年實施）後根據建管機關所核發
    之建築線起造，據此，系爭土地為法定既成道路甚明，否則
    上訴人乙○○豈能順利取得建築線起造房屋等語抗辯。並聲
    明：(一)原判決不利於上訴人之部分廢棄。(二)右廢棄部分，被
    上訴人在第一審之訴及其假執行之聲請均駁回。（原審為上
    訴人一部勝訴，一部敗訴之判決，被上訴人不服，就其敗訴
    部分提起上訴）。
四、系爭土地為被上訴人所有，被上訴人並未同意上訴人使用其
    土地。系爭土地如附圖所示Ｇ部分為一層加強磚造房屋、Ｈ
    部分為為花圃、Ｊ部分為二層加強磚造房屋、Ｌ部分為一、
    二層加強磚造房屋；Ａ、Ｂ、Ｃ、Ｆ、Ｉ、Ｋ、Ｍ、Ｎ、Ｏ
    、Ｐ部分均為屋前水泥地等情，為兩造所不爭執，並經原審
    會同宜蘭縣羅東地政事務所測量人員測量屬實，並有土地複
    丈成果圖可稽，堪信為真實。
五、按「以無權占有為原因，請求返還所有物之訴，被告對原告
    就其物有所有權存在之事實無爭執，而僅以非無權占有為抗
    辯者，原告於被告無權占有之事實，無舉證責任。被告應就
    其取得占有係有正當權源之事實證明之。如不能證明，則應
    認原告之請求為有理由」，最高法院九十二年度台上字第三
    一二號判決可供參考。故上訴人就其有權占有乙事，應盡舉
    證責任。查：
　(一)附圖所示Ｇ部分之一層加強磚造房屋、Ｈ部分之花圃均為上
    訴人甲○○所有，Ｊ部分之二層加強磚造房屋為上訴人戊○
    ○○所有，Ｌ部分之一、二層加強磚造房屋為上訴人己○○
    所有乙節，為上訴人所不爭執。又附圖所示Ａ、Ｂ、Ｃ、Ｆ
    、Ｉ、Ｋ、Ｍ、Ｎ、Ｏ、Ｐ部分均為水泥地，並分屬上訴人
    乙○○、癸○○○、甲○○、戊○○○、己○○、壬○○、
    庚○○、丁○○、丙○○所有房屋之前方，且上訴人癸○○
    ○於原審自承附圖所示Ｃ部分水泥地確為其所建；上訴人甲
    ○○自承附圖所示Ｆ、Ｇ部分係由其父於六十六年起造，嗣
    由其繼承等語甚明；另上訴人在本院亦自認水泥地係由其鋪
    地之事實。
　(二)按「私有土地供公眾通行已歷數十年，已成道路，在公法上
    雖應認有公用地役關係存在，其所有權之行使應受限制。惟
    該土地既未經徵收，仍為私人保留，則土地所有權人仍保有
    其所有權能，對於無權占有其土地者，仍得行使民法第七百
    六十七條之物上請求權，請求無權占有者返還土地，僅在公
    法上其所有權之行使應受不得違反供公眾通行之目的及不許
    擅自圍堵已成之道路或變更作建築基地之限制而已」，最高
    法院八十四年度台上字第二一五三號判決可供參考。又「公
    用地役關係，係以不特定之公眾為對象，其本質上仍係公法
    關係。得通行公用地役地之人，僅係享受公法上之反射利益
    ，非謂其已享有『公用地役權』，自不得持『公用地役權』
    以對抗土地之所有權人」，最高法院七十八年度台上字第一
    九七號判決可資參照（最高法院八十九年度台上字第二五○
    ○號判決亦採相同見解）。故縱有公用地役關係存在，土地
    既未經徵收，仍為私人保留，則土地所有權人仍保有其所有
    權能，對於無權占有其土地者，仍得行使民法第七百六十七
    條之物上請求權，請求無權占有者返還土地，故本件是否有
    公用地役權存在，並不影響被上訴人行使所有物返還請求權
    。
  (三)按既成道路成立公用地役關係之要件為：(1)須為不特定之公
    眾通行所必要，而非僅為通行之便利或省時。(2)於公眾通行
    之初，土地所有權人並無阻止之情事。(3)須經歷之年代久遠
    而未曾中斷（司法院大法官釋字第四００號解釋理由參照）
    。查：如附圖所示Ｇ、Ｈ、Ｊ、Ｌ分屬鐵皮屋、一層加強
    磚造房屋、花圃、二層加強磚造房屋、一、二層加強磚造房
    屋，已如前述，顯非屬道路，自無成立既成道路之問題。
    附圖所示Ａ、Ｂ、Ｃ、Ｆ、Ｉ、Ｋ、Ｍ、Ｎ、Ｏ、Ｐ部分為
    大馬路，往來車輛均通行於中正西路上，系爭水泥地屬屋前
    廣場性質，而非馬路。本院依上訴人之聲請，函查宜蘭縣政
    府，宜蘭縣政府以九十三年三月五日府建城字第○九三○○
    二四一四三號函復：「有關本縣五結鄉○○段五三八地號土
    地，查並非屬本縣建築管理自治條例所稱供公眾通行之現有
    巷道，政府機關當無負維護之責」等語（見本審卷第八一頁
    ），亦足證明系爭土地並非既成道路，自無公用地役權之存
    在。至上訴人雖辯稱系爭土地地目為「道」，故屬既成道
    路云云，然地目為「道」與系爭土地是否屬既成道路之判斷
    無涉，仍需以前揭要件實際審認之。至於上訴人主張被上
    訴人應儘速就系爭土地申請行政機關徵收云云，係屬另一法
    律問題，與本件無關。是上訴人辯稱其就水泥地部分有公用
    地役關係云云，並不可採。
  (四)被上訴人是否知悉上訴人有越界建築而不得主張排除？「按
    土地所有人建築房屋逾越彊界者，鄰地所有人如知其越界而
    不即提出異議，不得請求移去或變更其建築物，固為民法第
    七百九十六條前段所明定，惟所謂知其越界，須鄰地所有人
    事實上知悉越界建築，方足當之。倘鄰地為法人所有者，則
    須其代表人或管理人知其情事，始能認為已知。而主張鄰地
    所有人知其越界而不即提出異議者，應就此項事實負舉證之
    責任」，最高法院八十三年度台上字第六○五號判決可供參
    考。　上訴人辯稱：上訴人甲○○占有之Ｇ部分加強磚造房
    屋，上訴人戊○○○占有之Ｊ部分二層加強磚造房屋，上訴
    人己○○占有之Ｌ部分二層加強磚造三層鐵皮屋，有民法第
    七百九十六條前段知悉越界建築之適用云云。惟查，上訴人
    就渠等建築房屋之時，被上訴人即知悉渠等越界而不即提出
    異議乙節，並未提出證據證明，則上訴人徒以民法第七百九
    十六條前段之規定而抗辯被上訴人不得訴請上訴人拆屋還地
    云云，自非可採。
  (五)上訴人主張：「系爭水泥地雖附著於系爭土地上，然依社會
    交易觀念，並無獨立的使用價值，尚非所謂之定著物，而係
    附著於系爭土地上成為土地的一部分。又動產因附合而為不
    動產之重要成分者，不動產所有人，取得動產所有權。系爭
    水泥地，不論鋪設之人為誰，既然因附合而成為土地之一部
    分，並歸屬於土地所有權人即被上訴人所有，則被上訴人起
    訴請求上訴人應拆除，顯然欠缺權利保護要件，其訴自無理
    由」等語；及「上訴人甲○○所設置之花圃，僅為美化環境
    之低矮設施，該花圃並非土地之定著物，且因附合而成為系
    爭土地之一部分。既然該花圃因附合而由被上訴人取得所有
    權，被上訴人起訴請求撤除該花圃，顯然欠缺權利保護要件
    ，其訴亦無理由，上訴人甲○○原設置之花圃，因妨害公眾
    通行，業於原審繫屬中自行移除」云云。按「被上訴人在系
    爭海坦地上建築圍基，及鹽田模形各工事，及堆置石塊等物
    ，既妨害上訴人對於該海坦之所有權，無論各該工事是否呈
    准建築，並已否完成，按照民法第七百六十七條上訴人請求
    被上訴人將其建築之圍基及鹽田模形除去，並將石頭等物搬
    遷回復原狀，即不能謂無理由」，最高法院三十三年上字第
    一○一五號判例可供參考。占有係屬單純事實（最高法院六
    十八年台上字第三三○八號判例參照），上訴人於系爭土地
    鋪設水泥地或設置花圃，均屬占有行為，與水泥地是否屬於
    獨立之不動產或花圃是否屬於土地之成分無關，上訴人甲○
    ○業將花圃拆除，惟尚未點交被上訴人，為兩造所不爭執（
    見本審卷九十四年一月四日言詞辯論筆錄），既未移轉占有
    ，上訴人仍占有系爭土地，足堪信為真實。但花圃既已拆除
    ，則不生拆除問題。
六、袋地通行權部分：上訴人主張其對系爭土地有袋地通行權等
    語。按土地因與公路無適宜之聯絡，致不能為通常使用者，
    土地所有人得通行周圍地以至公路，民法第七百八十七條第
    一項前段定有明文。查被上訴人主張上訴人所占用附圖所示
    Ａ、Ｂ、Ｃ、Ｆ、Ｉ、Ｋ、Ｍ、Ｎ、Ｏ、Ｐ部分為住家前方
    之水泥地，已如前述。依照上開說明，上訴人所有之宜蘭縣
    五結鄉○○段第四九九、五○○、五○三、五○七、五○八
    、五一一、五一二、五三五、五三六、五三七地號土地已形
    成袋地，需為出入之必要通行，有土地複丈成果圖及照片可
    證，系爭第四九九、五○○、五○三、五○七、五○八、五
    一一、五一二、五三五、五三六、五三七地號土地通行至中
    正西路，以經過五三八地號土地最近，且損害最小，上訴人
    有袋地通行權，足堪信為真實。上訴人得通行系爭土地以至
    中正西路，在必要範圍，自得鋪設水泥，是附圖所示Ａ、Ｂ
    、Ｃ、Ｆ、Ｉ、Ｋ、Ｍ、Ｎ、Ｏ、Ｐ部分既屬通行權之範圍
    ，自屬有權占有。上訴人甲○○Ｇ部分之加強磚造房屋、Ｈ
    部分之花圃，上訴人戊○○○Ｊ部分之二層加強磚造房屋，
    上訴人己○○Ｌ部分之二層加強磚造三層鐵皮屋，均占用被
    上訴人之土地，雖亦在必要通行範圍，但通行權之行使，不
    得建造房屋、花圃，故房屋部分，被上訴人得基於所有權之
    行使，排除侵害；花圃部分業已拆除，已如前述，故不生拆
    除問題。因系爭Ａ至Ｐ之土地均屬通行權之範圍，屬有權占
    有，故不生交付土地問題。
七、上訴人又主張：上訴人越界建築部分已存在多年，且越界係
    無心，越界面積又屬毫釐，被上訴人又遲至九十一年八月間
    始起訴請求拆除越界部分之建築，顯非民法第七百九十六條
    規定之本旨，就此而言，被上訴人之訴自無理由。又設若上
    訴人等越界建築部分加以拆除，勢必危害房屋結構安全，被
    上訴人此部分之請求，顯為損害上訴人為主要目的，自屬權
    利之濫用等語。惟按「權利之行使，不得違反公共利益，或
    以損害他人為主要目的」，民法第一百四十八條第一項定有
    明文。被上訴人本於所有權排除侵害，係正當權利之行使，
    於主觀上並無以損害他人為目的。至於上訴人就拆除地上物
    將影響結構安全，並未舉證以實其說（見本審卷第四四頁）
    ，且是否影響結構安全，係強制執行時應注意之技術問題，
    故本件並無權利濫用之情形。
八、按無法律上之原因而受利益，致他人受損害者，應返還其利
    益，民法第一百七十九條前段亦有明文。又「按土地因與公
    路無適宜之聯絡，致不能為通常使用者，土地所有人得通行
    周圍地以至公路，而周圍地所有人則負有容忍通行之義務，
    周圍地所有人既負有容忍通行之義務，自不得對於行使通行
    權者主張無權占有」，最高法院九十三年度台上字第四一一
    號判決可資參照。經查：本件上訴人分別占有被上訴人之系
    爭土地，因有袋地通行權存在，故非無權占有，屬有法律上
    之原因，故不成立不當得利。被上訴人主張：如法院審理結
    果認為本件有袋地通行權之適用，被上訴人亦主張上訴人對
    於系爭土地因通行所受之損害，應支付償金，被上訴人請求
    上訴人各人應給付之償金額各如訴之聲明所示之金額等語。
    按「土地因與公路無適宜之聯絡，致不能為通常使用者，土
    地所有人得通行周圍地以至公路。但對於通行地因此所受之
    損害，應支付償金」，民法第七百八十七條第一項定有明文
    。又「民法第七百八十七條、第七百八十八條所謂『償金』
    ，係指補償土地所有權人不能使用土地之損害而言，關於支
    付償金之方法，民法雖無規定，但行使通行權既屬繼續性質
    ，則通行地所有人所受之損害，亦屬繼續發生，並因通行期
    間之久暫，其損害亦有所不同，自難預先確定其損害總額，
    從而支付償金之方法，應以定期支付為適當」，最高法院八
    十八年度台上字第三○四○號判決可供參考。通行權人行使
    通行權，將使通行地所有人不能使用通行地或通行該通行地
    受到限制，支付償金，即為通行地因此不能使用或使用受到
    限制所受損害之補償，此項支付償金之義務，應自取得通行
    權時起算，故上訴人於取得通行權時起負有給付償金之義務
    。經查：系爭土地，坐落於宜蘭縣五結鄉○○○路旁，得從
    事商業活動，目前係水泥地及占地非大之磚造房屋及鐵皮屋
    等情，業經原審履勘現場，製有勘驗筆錄、照片在卷可稽，
    衡諸系爭土地之位置，工商繁榮程度、使用情形及被上訴人
    不能使用土地所受之損害，上訴人因通行所受利益及雙方之
    經濟狀況，被上訴人為寺廟（最高法院八十五年度台上字第
    六七號判決參照），本院認償金應按年以系爭土地申報地價
    之年息百分之六計算始為相當。而系爭土地於八十九年七月
    間之申報地價為每平方公尺五千七百六十元，有地籍謄本可
    按，上訴人於原審主張：「系爭土地土地供通行已五十六年
    以上」云云；於本院主張：「上訴人所有之建築皆完成於八
    十二年以前」等語，則上訴人於八十六年八月一日前早已取
    得通行權，被上訴人請求自八十六年八月一日起至九十一年
    七月三十一日止之償金，並請求自九十一年九月一日起至通
    行權消滅之日止（被上訴人之聲明係「至返還土地之日止」
    ，因上訴人目前不負返還土地之義務，已如前述，其真意與
    「至通行權消滅之日止」同）按年計算之償金，應以系爭土
    地申報地價之年息百分之六計算其金額，計算式如附表一所
    示之範圍內，為有理由，逾此部分，為無理由。
九、上訴人主張：兩造所有之土地相鄰，應係自同一所有權人之
    土地分割衍化而來，系爭土地即係因此劃設為道路供通行之
    用，被上訴人亦負有忍受上訴人通行系爭土地之義務云云。
    按「因土地一部之讓與或分割，致有不通公路之土地者，不
    通公路土地之所有人，因至公路，僅得通行受讓人或讓與人
    或他分割人之所有地」，民法第七百八十九條第一項定有明
    文。被上訴人否認上訴人有通行權存在，上訴人並未就前開
    要件盡舉證責任，自不足採。上訴人又聲請本院再函查宜蘭
    縣政府「該府中華民國九十三年三月五日府建城字第○九三
    ○○二四一四三號函，函覆該縣五結鄉○○段五三八號地號
    土地，非屬該縣建築管理自治條例所稱供公眾通行之現有巷
    道，政府機關當無負維護之責。請該府提供該縣建築管理自
    治條例全文，併請回覆如非現有巷道，則門牌該縣五結鄉○
    ○○路十三號至三十三號之建物如何取得建造執照及使用執
    照？」等語，惟查：上訴人如何取得建造執照及使用執造，
    與系爭土地是否有公用地役權係屬二事，不因上訴人取得建
    造執照及使用執造，即認定有公用地役權存在，且公用地役
    權之存在，不影響所有權之行使，故無再次函查之必要。上
    訴人又請求本院履勘現場，勘驗系爭土地有公用地役權，惟
    查：公用地役權是否存在，非本件重要爭點，公用地役權
    僅係享受公法上之反射利益，不得持「公用地役權」以對抗
    土地之所有權人；公用地役權之要件已如前述，亦非勘驗
    一次所能證明，而須以其他方式證明；本件並無公用地役
    權存在，已如前述。故本院認無勘驗現場必要。本件事證已
    臻明確，兩造其餘攻擊防禦方法及所舉證據，經斟酌後對本
    案判決之結果不生影響，爰不一一論列，併此敘明。
十、綜上所述，被上訴人依民法第七百六十七條中段之妨害除去
    請求權及依民法第七百八十七條第一項請求償金之規定，請
    求上訴人將系爭土地上如附圖Ｇ、Ｊ、Ｌ所示部分之地上物
    拆除，並請求上訴人給付如附表一所示之償金，核屬正當，
    應予准許，被上訴人逾此部分之請求，為無理由，應予駁回
    。原審就超過上開應准許部分，為上訴人敗訴之判決，並為
    假執行之宣告，自有未洽。上訴意旨就此部分指摘原判決不
    當，求予廢棄改判，為有理由。至於上開應准許部分，原審
    判命上訴人給付，並為假執行之宣告，核無違誤，上訴意旨
    ，就此部分，仍執陳詞，指摘原判決不當，求予廢棄，為無
    理由，應駁回其上訴。
十一、據上論結，本件上訴為一部有理由，一部無理由，依民事
      訴訟法第四百五十條、第四百四十九條第一項、第七十九
      條但書，判決如主文。
中　　華　　民　　國　　94　　年　　1 　　月  　18  　日
　　　　　　　　　民事第五庭審判長法　官　林丁寶
　　　　　　　　　　　　　　　　  法　官  陳博享
　　　　　　　　　　　　　　　　  法　官  林恩山
~FO
附表一：
宜蘭縣五結鄉○○段第五三八地號土地申報地價為每平方公尺五
千七百六十元，以年息百分之六計算，每平方公尺之每年償金為
五百七十六元，以此為基準計算上訴人每人之每年償金及五年償
金如左：
一、上訴人乙○○占用面積三二‧九九平方公尺：
    　5760元X32.99X0.06= 11401元（每年償金金額，以下均同
      ，元以下捨去）11401元X5=57005元（五年之償金總額，
      以下均同）
二、上訴人癸○○○占用面積一六‧○六平方公尺：
    　5760元X16.06X0.06=5550元
      5550元X5=27750元
三、上訴人丙○○占用面積一二‧二四平方公尺：
    　5760元X12.24X0.06=4230元
      4230元X5=21150元
四、上訴人甲○○占用面積一五‧○一平方公尺：
    　5760元X15.01X0.06=5187元
      5187元X5=25935元
五、上訴人戊○○○占用面積一四‧八七平方公尺：
    　5760元X14.87X0.06=5139元
      5139元X5=25695元
六、上訴人己○○占用面積一四‧五五平方公尺：
    　5760元X14.55X0.06=5028元
      5028元X5=25140元
七、上訴人壬○○占用面積一四‧三七平方公尺：
　    5760元X14.37X0.06=4966元
      4966元X5=24830元
八、上訴人庚○○占用面積一三‧○五平方公尺：
    　5760元X13.05X0.06=4510元
      4510元X5=22550元
九、上訴人丁○○占用面積一三‧二九平方公尺：
    　5760元X13.29X0.06=4593元
      4593元X5=22965元
附表二：
  ┌──┬────┬─────────┬───────┐
  │編號│上訴人  │負擔訴訟費用之比例│備註          │
  ├──┼────┼─────────┼───────┤
  │一  │乙○○  │百分之九          │              │
  ├──┼────┼─────────┼───────┤
  │二  │癸○○○│百分之六          │              │
  ├──┼────┼─────────┼───────┤
  │三  │丙○○  │百分之四          │              │
  ├──┼────┼─────────┼───────┤
  │四  │甲○○  │百分之五          │              │
  ├──┼────┼─────────┼───────┤
  │五  │戊○○○│百分之五          │              │
  ├──┼────┼─────────┼───────┤
  │六  │己○○  │百分之五          │              │
  ├──┼────┼─────────┼───────┤
  │七  │壬○○  │百分之五          │              │
  ├──┼────┼─────────┼───────┤
  │八  │庚○○  │百分之四          │              │
  ├──┼────┼─────────┼───────┤
  │九  │丁○○  │百分之五          │              │
  └──┴────┴─────────┴───────┘
正本係照原本作成。
被上訴人如不服本判決，應於收受送達後二十日內向本院提出上
訴書狀，其未表明上訴理由者，應於提出上訴後二十日內向本院
補提理由書狀（均須按他造當事人之人數附繕本）上訴時應提出
委任律師或具有律師資格之人之委任狀；委任有律師資格者，另
應附具律師資格證書及釋明委任人與受任人有民事訴訟法第四百
六十六條之一第一項但書或第二項（詳附註）所定關係之釋明文
書影本。
中　　華　　民　　國　　94　　年　　1 　　月　　19　　日
                                  書記官　周淑靜
附註：
民事訴訟法第四百六十六條之一（第一項、第二項）：
對於第二審判決上訴，上訴人應委任律師為訴訟代理人。但上訴
人或其他法定代理人具有律師資格者，不在此限。
上訴人之配偶、三親等內之血親、二親等內之姻親，或上訴人為
法人、中央或地方機關時，其所屬專任人員具有律師資格並經法
院認為適當者，亦得為第三審訴訟代理人。
